【裁判字號】    95,訴緝,11
【裁判日期】    950630
【裁判案由】    違反麻醉藥品管理條例
【裁判全文】
臺灣花蓮地方法院刑事判決              95年度訴緝字第11號
公  訴  人  臺灣花蓮地方法院檢察署檢察官
被      告  林翰華原名乙○○.
指定辯護人  公設辯謢人甲○
上列被告因違反麻醉藥品管理條例案件，經檢察官提起公訴（86年
度偵字第3789號），本院判決如下：
    主  文
林翰華連續非法販賣化學合成麻醉藥品，處有期徒刑壹年肆月。
    事  實
一、乙○○（民國95年3月7日改名為林翰華）於行為時，係未滿
    18歲之少年，其明知化學合成麻醉藥品安非他命，業經行政
    院衛生署於79年10月9 日以衛署藥字第904142號公告列入麻
    醉藥品管理條例第2條第4款所定「化學合成麻醉藥品類」管
    理，不得非法販賣，竟基於販賣化學合成麻醉藥品安非他命
    營利之概括犯意，於86年3月初某日起至同年5月初某日止，
    在花蓮縣新城鄉○○村○○街28號及花蓮縣花蓮市國福1 之
    69號等處，各以新台幣（下同）500 元、1000元、1000元之
    價格，販賣1 小包安非他命予丙○○（94年1月5日改名為林
    台生），共計販賣3次。嗣於86年7月31日中午12時許，在花
    蓮縣新城鄉○○街48號林台生住處，經警查獲林台生施用安
    非他命，始循線查知上情。
二、案經花蓮縣警察局新城分局報告臺灣花蓮地方法院檢察署檢
    察官偵查起訴。
    理  由
一、按被告以外之人於審判外之言詞或書面陳述，除法律有規定
    者外，不得作為證據；被告以外之人於檢察事務官、司法警
    察官或司法警察調查中所為之陳述，與審判中不符時，其先
    前之陳述具有較可信之特別情況，且為證明犯罪事實存否所
    必要者，得為證據，刑事訴訟法第159條第1項、第159條之2
    分別定有明文。本案公訴人以林台生於警詢中之證詞為證據
    ，辯護人則於準備程序中否認上開證據之證明能力，查證人
    林台生於本院審理中證稱：係請被告向姓名年籍不詳綽號「
    乾爹」之成年男子拿安非他命後，再轉交給伊等語，與其於
    警詢中證稱係向被告購買安非他命之內容有所不符，但查，
    上開於警詢中之證詞確為證人林台生親自所述並簽名一情，
    已據證人林台生於偵查中證述明白（86年度偵字第3789號卷
    （下簡稱偵一卷）第7 頁反面），另稽其作證所處情境，係
    在與其個人本身並無直接利害關係下所為之陳述，堪信上開
    警詢中之證詞確為證人林台生己意所為，具有較可信性之情
    況，且所證述內容與被告有無販賣安非他命之待證事實間，
    具有必要性，揆諸前揭規定，應認證人林台生於警詢中之證
    詞具有證據能力，先此敘明。
二、訊據被告固不否認於上開時間、地點每次交付1小包價值500
    、1000、1000元之安非他命予證人林台生，共計3 次等事實
    ，經核與證人林台生於本院審理中證述之情節相符，堪信其
    為真實。惟被告矢口否認有何販賣安非他命之犯行，辯稱：
    伊係和證人丙○○一起合資向「乾爹」購買安非他命云云，
    然查：
（一）證人林台生於86年3月初某日起至5月初某日止，共向被告
      購買3次安非他命，每次購買1小包，價格500元、1000元
      、1000元等情，業據證人林台生於警詢、偵查及本院87年
      5 月13日訊問時均證稱：伊是用電話和被告聯絡，交付安
      非他命之地點有時在伊之住處或被告之住處，時間約在86
      年3月至5月間，每次約500 至1000元，有時是一手交錢一
      手交貨，有時伊會比較晚一點給錢等語（本院87年度訴字
      第115 號卷第10頁），衡以證人林台生與被告並無糾紛，
      已據證人於偵查中證稱明確，被告亦於本院審理中供述與
      證人林台生為好朋友，堪信證人林台生並無攀誣被告之可
      能，足認證人林台生係向被告購買安他命，並無被告前開
      所辯之合資購買之情形存在。
（二）被告雖復辯稱係代證人林台生向「乾爹」購買安非他命後
      轉交證人林台生，並未賺取差價，無營利之意圖云云，證
      人林台生亦於本院審理程序中附合證稱：伊是打電話請被
      告向「乾爹」調貨後，再請被告交付安非他命予伊；有一
      次伊拿錢給被告後，看到被告進入「乾爹」之房間拿安非
      他命，再拿出來給伊等語（本院卷第45頁、第53頁）。然
      查，證人林台生前於警詢中證稱：伊係以電話聯絡，向被
      告購買安非他命，並不知悉被告係向何人購買安非他命等
      語（警卷第4頁），而於本院87年5月13日訊問時則證稱：
      被告賣給伊安非他命時，是『從其身上拿出安非他命』，
      伊才交錢給被告，並不是伊先拿錢給被告後，被告再向別
      人調貨之情形等語（本院87年度訴字第115 號卷第10頁）
      ，衡以常情，一般人之記憶常隨時間之經過而模糊，而證
      人林台生於案發後之警詢、偵查中及本院訊問時均為一致
      陳述，應認證人林台生前開於較接近案發時之警詢及本院
      訊問中之證詞較接近事實而可採信，足認證人林台生係向
      被告購買安非他命，且被告及證人林台生於警詢及偵查中
      均未提及有所謂「乾爹」之人存在，因認並無證人林台生
      事前主動請被告幫忙向「乾爹」調安非他命，或證人林台
      生先交錢給被告，被告再向「乾爹」調取安非他命等情形
      存在。況查證人林台生見過「乾爹」且知道「乾爹」平常
      住在被告家中一情，亦據證人丙○○於本院審理中證述明
      白（本院卷第42頁、第45頁），則證人林台生若欲購買安
      非他命大可自行前往被告家中後親自向「乾爹」購買，又
      何需每次均大費周章特意透過被告向「乾爹」調貨？況一
      般民眾普遍認知海洛因、安非他命等毒品之非法交易，政
      府一向查禁森嚴，且重罰不寬貸，衡諸常情，被告倘非有
      利可圖，絕無平白甘冒被嚴查重罰高度風險，而幫證人林
      台生向「乾爹」調取安非他命之理。故尚不能以證人林台
      生前開於本院審理中之證詞，為有利於被告之認定，併此
      敘明。
（三）綜上，足認被告確有販賣安非他命與證人林台生之犯行，
      其前開辯稱係與證人林台生合資購買安非他命，或其係幫
      忙證人林台生向「乾爹」調取安非他命，並無營利之意圖
      云云，並不可採。本案事證明確，被告販賣安非他命之犯
      行堪以認定，應予依法論科。
三、查安非他命係甲基苯乙胺化學合成麻醉藥品，並經行政院衛
    生署於79年10月9日以衛署藥字第904142號函列為麻醉藥品
    管理條例第2條第4款「化學合成類麻醉藥品」管理，並自79
    年10月11日起生效。被告行為後，毒品危害防制條例已於87
    年5月20日公布、並自同月22日起施行，該條例第2條將安非
    他命列為第二級毒品，同條例第4條第2項規定販賣第二級毒
    品安非他命應處無期徒刑或7 年以上有期徒刑，得併科新台
    幣700 萬元以下罰金，該條例復於92年7月9日再次修正公布
    ，並自公布後6 個月內施行，然並未對相關規定有所更動，
    經與被告行為時之麻醉藥品管理條例第13條之1 第2項第1款
    規定販賣化學合成麻醉藥品應處5 年以上有期徒刑，得併科
    新台幣5 萬元以下罰金，相比較結果，以舊法較有利於被告
    ，自應依麻醉藥品管理條例第13條之1 第2項第1款之規定處
    斷先此敘明。
四、核被告所為，係犯麻醉藥品管理條例第13條之1第2項第1款
    之非法販賣化學合成麻醉藥品罪。又其非法持有安非他命之
    低度行為，應為非法販賣之高度行為所吸收，不另論罪。其
    先後3 次販賣安非他命，時間緊接，所犯構成要件相同之罪
    名，顯係基於概括犯意反覆為之，為連續犯，應以一罪論，
    並加重其刑。再者，被告係68年8月9日出生，有其年籍資料
    在卷可查，顯知其前開犯行係於其未滿18歲時所為，應依刑
    法第18條第2項規定減輕其刑，並先加後減之。另查，被告
    前開販賣化學合成麻醉藥罪之法定刑為最輕本刑5年以上有
    期徒刑之罪，然被告販賣之對象僅1人，次數為3次，金額亦
    不高，且被告當時年紀尚輕，思慮未盡周詳，而被告犯後於
    本院審理中亦深表悔意，認對被告科以上開法定最低度之刑
    ，猶嫌過重，在客觀上足以引起一般同情，足可憫恕，爰依
    刑法第59條規定，遞減輕其刑，並先加後減之。爰審酌被告
    犯罪之動機、目的、手段、對國民健康及社會治安造成之危
    害，及其犯罪坦承部分犯行之態度等一切情狀，量處如主文
    所示之刑。
據上論斷，應依刑事訴訟法第299條第1項前段，麻醉藥品管理條
例第13條之1 第2項第1款，刑法第11條前段、第2條第1項但書、
第18條第2項、第56條、第59條，判決如主文。
本案經檢察官張立言到庭執行職務。
中    華    民    國    95    年     6    月    30    日
                          台灣花蓮地方法院刑事第二庭
                                審判長法  官  李豫雙
                                      法  官  林韋岑
                                      法  官  俞秀美
上列正本證明與原本無異。
如對本判決不服，應於送達後10日內，向本院提出上訴狀。（應
抄附繕本）
                                      書記官
中    華    民    國    95    年    6     月   30     日
附錄本案論罪科刑之法條
麻醉藥品管理條例第13條之1第2項第1款
違反前條之規定，其屬於第2條第4款之麻醉藥品者，依左列規定
處罰：
一、非法輸入、製造、運輸、販賣者，處5年以上有期徒刑，得
    併科5萬元以下罰金。


司法院資訊處製作；財團法人民間司法改革基金會備份。
